【裁判字號】    97,聲,1664
【裁判日期】    970728
【裁判案由】    聲請迴避
【裁判全文】
臺灣臺中地方法院民事裁定              97年度聲字第1664號
聲  請  人  甲○○
相  對  人  乙○○
上列聲請人聲請本院95年度中簡字第2160號拆屋還地事件，聲請
法官迴避，本院合議庭裁定如下：
    主      文
聲請駁回。
聲請程序費用由聲請人負擔。
    理      由
一、本件聲請意旨略以：聲請人與相對人乙○○間拆屋還地事件
    ，本院柯崑輝法官偏袒原告乙○○，違反程序正義。原告以
    不實證據起訴，柯法官命原告補提證據，意圖將非法訴訟變
    成合法訴訟。原告降低訴訟標之金額，矇騙本院以簡易訴訟
    程序進行本件訴訟，意圖利用簡易訴訟，便於操作而獲取利
    益。被告提出聲請撤銷訴訟事件狀，詎柯法官不主動撤銷本
    件訴訟，竟將聲請狀置之不理，其居心叵測。柯法官於二年
    前裁定停止訴訟，在未經再裁定撤銷前，即進行言詞辯論程
    序，事後發覺違法後，再補發撤銷前裁定之公文，該撤銷裁
    定公文中，竟指確認界址事件為刑事訴訟，身為法官對於系
    爭事件屬民事事件或刑事案件，竟然分不清楚。從而，本件
    訴訟有足夠理由聲請柯法官迴避。原告不願意負擔測量費，
    柯法官竟稱要將測量費變成裁判費云云，此足認柯法官必定
    判決被告敗訴，使原告不必負擔測量費與裁判費。台中縣太
    平地政事務所夥同原告舞弊，原告之夫張清峰告發測量員，
    測量員陳曉政表明要自動迴避測量，柯法官竟稱再有阻擋測
    量者，將派警察至現場，而公然恐嚇張清峰。本院95年度中
    簡字第6214號確認界址事件與本事件之當事人相同，該事件
    判決主文與判決內文矛盾，柯法官採取不利於被告之判決主
    文而作出本件裁判，其意圖偏頗甚明。準此，聲請人有聲請
    柯崑輝法官迴避審理本院95年度中簡字第2160號拆屋還地事
    件之必要，爰依民事訴訟法第33條第1項第2款之規定，具狀
    聲請柯崑輝法官迴避等語。
二、按民事訴訟法第33條第1項第2款所謂足認法官執行職務有偏
    頗之虞，據而聲請法官迴避者，應以法官對於訴訟標的有特
    別利害關係，或與當事人之一造有密切之交誼或嫌怨，或
    基於其他情形客觀上足疑其為不公平之審判者為其原因事實
    。若僅憑當事人之主觀臆測，或不滿意法官進行訴訟遲緩，
    或認法官指揮訴訟欠當，或認曉諭發問態度欠佳，則不得謂
    其有偏頗之虞（參照最高法院69年台抗字第457號判例與86
    年度台抗字第265號裁判）。職是，聲請人聲請法官迴避，
    本院自應審究聲請人所指本院審理本院95年度中簡字第2160
    號拆屋還地事件之法官，是否有符合民事訴訟法第33條第1
    項第2款規定之聲請法官迴避之事由。經查：
   （一）按關於財產權之訴訟，其標的之金額或價額在新台幣
        （下同）500,000元以下者，適用本章所定之簡易程序
        。民事訴訟法第427條第1項定有明文。聲請人雖陳稱本
        件訴訟標的高達271,200元，不合於簡易訴訟云云。惟
        依據前揭規定，本件訴訟標的未逾500,000元，本院以
        簡易程序進行本件訴訟，於法並無不合。
  （二）按訴訟程序當然或裁定停止間，法院及當事人不得為關
        於本案之訴訟行為。當事人對於訴訟程序規定之違背，
        得提出異議。但已表示無異議或無異議而就該訴訟有所
        聲明或陳述者，不在此限。民事訴訟法第188條第1項及
        第197條分別定有明文。聲請人固陳稱未經裁定撤銷停
        止訴訟程序之裁定前，柯法官即進行言詞辯論期日，於
        事後始補發裁定云云。然聲請人對上開程序得提出異議
        ，而聲請人對此無異議，並就本件訴訟有所聲明或陳述
        ，其顯已喪失責問權，自不得再以此事由，做為本件訴
        訟之聲請迴避原因，且自上開事由以觀，亦與法官有偏
        頗之虞無涉。
  （三）按判決如有誤寫、誤算或其他類此之顯然錯誤者，法院
        得依聲請或依職權以裁定更正。於裁定準用之。民事訴
        訟法第232條及第239條定有明文。本院95年度中簡字第
        2160號撤銷停止訴訟程序之裁定，將確認界址事件誤寫
        為刑事訴訟，其屬於顯然錯誤，本院得依聲請或依職權
        以裁定更正之，故聲請人不能據此，認為有聲請迴避之
        原因甚明。
  （四）至於聲請人臚列之其餘事由，本院審酌結果，認為均屬
        法官指揮訴訟程序及調查證據之職權行使範疇。而法官
        對於當事人聲明之證據有無調查必要，亦屬於法官之訴
        訟指揮權，為法官職權進行事項，聲請人自不得遽爾指
        為有聲請迴避之原因。
三、綜上所述，聲請人雖主張柯崑輝法官審理聲請人之民事訴訟
    事件，意圖偏頗原告，其有迴避之事由云云。惟聲請人均未
    指出法官對於審理結果有特別利害關係，或與當事人有密切
    交誼或嫌怨等客觀原因事實，依前開說明，不能認為有聲請
    迴避之原因。準此，聲請人聲請法官迴避，即屬無據，應予
    駁回。再者，本院95年度中簡字第6214號民事判決，並非本
    件聲請迴避審酌之對象，本院自無庸就聲請意旨指摘內容有
    無理由加以審究，並予敘明。
四、依民事訴訟法第95條、第78條，裁定如主文。
中    華    民    國    97    年    7     月    28    日
                  民事第三庭  審判長法  官  林洲富
                                    法  官  林源森
                                    法  官  林慧貞
以上正本係照原本作成。
如不服本裁定應於送達後10日內向本院提出抗告狀，並繳納抗告
費新臺幣1,000元。
中    華    民    國    97    年    7     月    28    日
                                    書記官  柳寶倫


司法院資訊處製作；財團法人民間司法改革基金會備份。
